【裁判字號】    90,訴,470
【裁判日期】    900928
【裁判案由】    偽造文書
【裁判全文】
臺灣基隆地方法院刑事判決                        九十年度訴字第四七號
    公  訴  人  臺灣基隆地方法院檢察署檢察官
    被      告  戊○○
    被      告  丙○○
右列被告因偽造文書案件，經檢察官提起公訴（九十年度偵字第二二六三號、二六０
一號），本院判決如左：
    主  文
戊○○共同連續行使偽造私文書，足以生損害於他人，累犯，處有期徒刑陸月；如易
科罰金，以參佰元折算壹日。
丙○○共同行使偽造私文書，足以生損害於他人，累犯，處有期徒刑伍月；如易科罰
金，以參佰元折算壹日。
扣案之變造「甲○○」、「己○○」、「辛○○」身分證上、「甲○○」、「庚○○
」駕駛執照上所換貼「戊○○相片」部分，「乙○○」、「丁○○」身分證上所換貼
「丙○○相片」、「邱春花相片」部分，彰化銀行瑞芳分行戶名「辛○○」，帳號0
0000000號、戶名「乙○○」，帳號00000000號之存簿貳本，彰化銀
行業務往來申請書、印鑑卡暨顧客資料卡上偽造之「辛○○」、「乙○○」署押及印
文各貳枚、「乙○○」印章壹個均沒收。
    事  實
一、戊○○前於民國（下同）八十四、八十五年間，因藥事法案件，分別經本院及台
    灣台中地方法院判處徒刑，合併執行有期徒刑二年十月確定，於八十八年五月三
    十日執行完畢，又因偽造文書案件，經判處有期徒刑二年確定，並有違反藥事法
    、麻醉藥品管理條例及肅清煙毒條例等前科，經合併定執行刑後入監服刑，並於
    八十八年十月十二日縮刑期滿假釋出獄；戊○○因自己尚在假釋期中，且另涉嫌
    竊盜與毒品案件，為躲避通緝、臨檢，復在名稱、來源不詳之跳蚤雜誌上，見有
    販賣身分證、駕駛執照等證件之廣告，竟與刊登廣告綽號「小楊」不詳姓名年籍
    資料成年男子，共同基於變造身分證與駕駛執照之概括犯意聯絡，先於九十年四
    月十一日前一星期間某日，在基隆市七堵區○○○路郵局前，由戊○○提供自己
    之相片數張交付與「小楊」，由「小楊」以自行取得之「辛○○」身分證、「庚○○」之普通小型車駕駛執照，撕下原有照片，再換貼戊○○照片變造完成，並
    於變造完成後，於同年四月間某日，在前述明德一路郵局前，由戊○○以身分證
    一張新台幣（下同）五千元，駕照一張三千元之價格購買取得，足生損害於辛○○、庚○○等人及戶政機關、監理機關對於戶政管理、駕照管理之正確性；戊○○並基於行使變造身分證之犯意，於九十年四月間某日，在不詳地點，委由不知
    情之刻印業者偽刻「辛○○」印章一枚，再於四月十一日上午十一時許，前往台
    北縣瑞芳鎮○○路○段三十八號彰化銀行瑞芳分行（以下簡稱彰銀瑞芳分行），
    以前揭變造過之「辛○○」身分證及偽刻之印章，冒稱為辛○○本人申請開立活
    期儲蓄存款帳戶及金融卡，並接續在彰化銀行顧客資料卡暨印鑑卡、申請書上偽
    簽「辛○○」署押並加蓋偽刻之「辛○○」印文，持向彰銀瑞芳分行行使申請開
    戶及金融卡，使彰銀瑞芳分行據以核發「辛○○」名義之活期儲蓄存款存摺一本
    予戊○○使用（金融卡尚未領取），足以生損害於辛○○及彰銀瑞芳分行對存款
    戶管理之正確性。嗣經警於九十年四月十一日十八時許，在台北市○○路與東興
    街口執行臨檢勤務查獲，並扣得變造之「辛○○」身分證、「庚○○」之普通小
    客車駕駛執照、及偽造之「辛○○」存摺簿。被告因前開變造之身分證、駕照為
    警查扣，復基於同前之犯意，於九十年五月二十九日前一星期間某日，又依跳蚤
    雜誌刊登之聯絡方式及價格，在基隆市七堵區○○○路郵局前，由戊○○提供自
    己之相片數張交付與不詳姓名年籍者，由該不詳姓名年籍者以自行取得之「甲○○」身分證及普通小型車駕駛執照、「己○○」之身分證，撕下原有照片，再換
    貼戊○○照片變造完成，並於變造完成後，於同年五月間某日，在前述明德一路
    郵局前，交付戊○○，足生損害於甲○○、己○○等人及戶政機關、監理機關對
    於戶政管理、駕照管理之正確性；嗣於九十年五月二十九日二十二時三十分許，
    在基隆市○○路六十七號二樓執行逮捕通緝犯任務時查獲，並扣得「甲○○」身
    分證及普通小型車駕駛執照、「己○○」之身分證。
二、丙○○因違反麻醉藥品管理條例案件，經合併定執行刑並入監服刑後，於八十五
    年九月十九日假釋並付保護管束，指揮書執畢日期為八十九年九月二十三日，仍
    不知悔改；復因自身及其女友邱春花有案在身，恐遭通緝，為躲避臨檢及通緝，
    及見跳蚤雜誌上有販賣身分證、駕駛執照等證件之廣告，竟與刊登廣告綽號「小
    楊」姓名年籍資料不詳之成年男子，共同基於變造身分證之犯意聯絡，於九十年
    三月底某日，提供自己之相片及其女友邱春花照片數張及以一張身分證五千元之
    代價，交寄至某郵政信箱附予「小楊」，由「小楊」以自行取得之「乙○○」及
    「丁○○」身分證，撕下原有照片，再換貼丙○○照片於「乙○○」身分證上，
    換貼邱春花照片於「丁○○」身分證上變造完成，並於同年四月二日，交寄予丙○○收取，足生損害於乙○○、丁○○等人及戶政機關對於戶政管理之正確性；
    丙○○為購買手機辦理轉帳之用，先於九十年四間某日，在不詳地點，委由不知
    情之刻印業者偽刻「乙○○」印章一枚，再持變造之「乙○○」身分證及偽刻之
    印章，於四月九日上午十一時許，前往台北縣瑞芳鎮○○路○段三十八號彰化銀
    行瑞芳分行（以下簡稱彰銀瑞芳分行），冒稱為乙○○本人申請開立活期儲蓄存
    款帳戶，並接續在彰化銀行顧客資料卡暨印鑑卡、申請書上偽簽「乙○○」署名
    並加蓋偽刻之「乙○○」印文，持向彰銀瑞芳分行行使申請開戶，使彰銀瑞芳分
    行據以核發「乙○○」名義之活期儲蓄存款存摺一本予丙○○使用，足以生損害
    於丙○○及彰銀瑞芳分行對存款戶管理之正確性。
    嗣經警於九十年四月十一日十八時許，在台北市○○路與東興街口執行臨檢勤務
    時，在丙○○身上查獲「乙○○」名義存摺簿及變造之「乙○○」、「丁○○」
    身分證。
三、案經基隆市警察局及台北市政府警察局松山分局報台灣基隆地方法院檢察署檢察
    官偵查起訴。
    理  由
一、訊據被告戊○○、丙○○對於右揭犯行，均坦承不諱，核與被害人辛○○、庚○○、甲○○、乙○○、丁○○所述情節相符，並有彰化商業銀行瑞芳分行九十年
    七月二十三日彰瑞芳字第一四三七號函及所附以「辛○○」、「乙○○」之名義
    填具之業務往來申請書、印鑑卡暨顧客資料卡影本各一份在卷及變造之「甲○○
    」、「己○○」、「辛○○」、「乙○○」、「丁○○」身分證、「甲○○」、
    「庚○○」駕駛執照等各一張、彰化銀行瑞芳分行存摺簿等扣案可稽，足見其自
    白與事實相符，本件事證明確，被告二人犯嫌堪以認定。
二、核被告戊○○、丙○○所為，均係涉犯刑法第二百十六條、第二百十二條之行使
    變造特種文書罪，及刑法第二百十六條、第二百十條之行使偽造私文書罪。又被
    告等偽造「辛○○」、「乙○○」印章及偽造署押並偽蓋印章之行為，均係偽造
    私文書之部分行為，為偽造私文書罪所吸收，不另論罪；又被告等變造及偽造私
    文書後進而行使，其變造、偽造之低度行為，應為行使之高度行為所吸收，亦不
    另論罪。被告等所犯行使變造特種文書罪與行使偽造文書罪間，有方法結果之牽
    連關係，應依刑法第五十五條之規定，從一重之行使偽造私文書罪處斷。又被告
    戊○○、丙○○分別與綽號「小楊」不詳姓名年籍資料成年男子間，就變造特種
    文書罪部分，有犯意聯絡與行為分擔，為共同正犯。又被告等利用他人偽刻印章
    部分，係利用無犯罪故意之人以實行之，均為間接正犯。被告戊○○先後二次變
    造身分證、駕照之行為，時間密接，構成要件復相同，顯係基於概括犯意為之，
    為連續犯，應論以一罪並加重其刑。查被告戊○○前於八十四、八十五年間，因
    藥事法案件，分別經本院及台灣台中地方法院判處徒刑，合併執行有期徒刑二年
    十月確定，於八十八年五月三十日執行完畢，被告丙○○因違反麻醉藥品管理條
    例案件，經合併定執行刑並入監服刑後，於八十五年九月十九日假釋並付保護管
    束，指揮書執畢日期為八十九年九月二十三日，五年以內再犯本件有期徒刑以上
    之刑之罪，均為累犯，被告戊○○部分請依法遞加重其刑，被告丙○○加重其刑
    。爰審酌被告等為逃避通緝，一時失察致罹本罪，且未利用偽造之文書從事非法
    活動，併其犯後態度良好，及其智識程度、所生損害等一切情狀，分別量處如主
    文所示之刑，並依九十年一月十日總統令修正公布之中華民國刑法第四十一條第
    一項前段及刑法施行法第三條之一規定，均諭知易科罰金之折算標準，以示懲儆
    。扣案之變造「甲○○」、「己○○」、「辛○○」身分證上、「甲○○」、「
    庚○○」駕駛執照上所換貼「戊○○相片」部分，「乙○○」、「丁○○」身分
    證上所換貼「丙○○相片」、「邱春花相片」部分，及偽造之彰化銀行瑞芳分行
    戶名「辛○○」，帳號00000000號、戶名「乙○○」，帳號00000
    000號之存簿二本，係被告等所有供犯罪之物，或因犯罪所得之物，業據被告
    供承在卷，應依刑法第三十八條第一項第二款、第三款規定宣告沒收。至被告等
    在彰化銀行業務往來申請書、印鑑卡暨顧客資料卡上偽造之「辛○○」、「乙○○」署押及印文各二枚、並未扣案但無証據証明已滅失之「乙○○」印章一個，
    請依刑法第二百十九條規定宣告沒收。另被告戊○○所偽刻之「辛○○」印章一
    枚，因已丟棄，業據被告戊○○陳明在卷，無庸宣告沒收，併此說明之。
據上論斷，應依刑事訴訟法第二百九十九第一項前段，刑法第二十八條、第五十六條
、第二百十六條、第二百十二條、第二百十條、第五十五條、第四十七條、第四十一
條第一項前段、第二百十九條、第三十八條第一項第一款、第二款，刑法施行法第三
條之一，罰金罰鍰提高標準條例第一條前段、第二條，判決如主文。
本案經檢察官劉嶽承到庭執行職務。
中      華      民      國      九十    年      九      月    二十八    日
                              臺灣基隆地方法院刑事第二庭
                                      法  官  齊    潔
右正本證明與原本無異。
對於本件判決如有不服，應於收受送達後十日內，向本院提出上訴書狀，上訴於臺灣
高等法院，並按他造當事人之人數附具繕本。
                                      書記官  林 苑 珍
中      華      民      國      九十    年      十      月      三      日
附錄論罪法條
刑法第二百十六條：
行使第二百十條至第二百十五條之文書者，依偽造、變造文書或登載不實事項或使登
載不實事項之規定處斷。
刑法第二百十二條：
偽造、變造護照、旅券、免許證、特許證及關於品行、能力、服務或其他相類之證書
、介紹書，足以生損害於公眾或他人者，處一年以下有期徒刑，拘役或三百元以下罰
金。
刑法第二百十條：
偽造、變造私文書，足以生損害於公眾或他人者，處五年以下有期徒刑。
刑法第二百十九條：
偽造之印章、印文或署押，不問屬於犯人與否，沒收之。


司法院資訊處製作；財團法人民間司法改革基金會備份。
